臺灣高等法院刑事裁定
110年度毒抗字第1260號
抗  告  人
即  被  告  吳來存


                    （現另案在法務部○○○○○○○○○○○○羈押中）
上列抗告人即被告因違反毒品危害防制條例案件，不服臺灣新北
地方法院110年度毒聲字第1650號，中華民國110年7月29日裁定
（聲請案號：臺灣新北地方檢察署110年度聲觀字第1427號、110
年度毒偵字第3678號），提起抗告，本院裁定如下：
    主  文
抗告駁回。                                              
    理  由
一、原裁定意旨略以：本件檢察官認定抗告人即被告（下稱被告
    ）於民國110年3月9日中午某時許，在新北市○○區○○路0段00
    0巷0號2樓住所內，施用第二級毒品甲基安非他命1次之事實
    ，除經被告於偵訊時坦承不諱，並有臺灣新北地方檢察署鑑
    定許可書、新北市政府警察局受採集尿液檢體人姓名及檢體
    編號對照表、臺灣檢驗科技股份有限公司110 年3 月24日濫
    用藥物檢驗報告（檢體編號：B0000000號）、新北市政府警
    察局海山分局搜索扣押筆錄暨扣押物品目錄表1份為憑，是
    核被告所為，係犯毒品危害防制條例第10條第2項施用第二
    級毒品罪，堪以認定。又被告前因施用毒品案件，經原審法
    院以99年度毒聲字第90號裁定送勒戒處所觀察、勒戒後，認
    有繼續施用毒品傾向，經同法院以99年度毒聲字第771號裁
    定令入戒治處所強制戒治，並於100年1月17日停止戒治釋放
    出所，並由臺灣板橋地方法院檢察署（現更名為臺灣新北地
    方檢察署）檢察官以100年度戒毒偵字第81號為不起訴處分
    確定，被告雖於其後多次再犯施用毒品罪，惟均經法院依法
    判處罪刑並執行，而未再接受觀察、勒戒及強制戒治等情，
    有本院被告前案紀錄表在卷可稽。故被告本案施用毒品之時
    間（即110年3月9日）距其最近1次因犯施用毒品罪經觀察、
    勒戒執行完畢釋放日（即100年1月17日）既已逾3年，依據
    前揭說明，即應再令觀察、勒戒，且不因其間是否另犯該罪
    經起訴、判刑或執行而有不同。又檢察官既已具體審酌被告
    另因毒品案件在押中，難認其符合進行戒癮治療之要件等情
    ，而認本案不宜為緩起訴處分，其裁量應屬合法妥適，原審
    應予尊重。從而，檢察官聲請將被告送觀察、勒戒，於法自
    屬有據，應予准許等語。
二、抗告意旨略以：被告因騎車左轉，未打大燈為警攔查，員警
    違法搜索被告身體及機車，未搜得任何違法物品。其中有1
    個小夾鏈袋裡面放1枚1元英鎊，員警硬說那是毒品殘渣袋，
    就呼叫支援並帶毒品試紙來檢驗，檢驗結果先浮出2條線，
    是第一、二級毒品陰性反應，員警就大聲講那是陽性反應，
    被告看到第三條開始要浮現時，就說那是陰性反應，要求保
    全證據，員警就馬上把試紙拿走，帶被告回新海派出所，拿
    採集尿液同意書要被告簽名，被告簽名非自願，但依然有採
    尿交給員警。員警嗣後聲請強制採尿，到亞東醫院採集尿液
    並委由亞東醫院檢驗，最後也是在被告非自願下排放尿液交
    給員警，但非由被告親自貼封條。警方將被告留置超過3小
    時，經被告要求提審遭拒，警方違法採集之證據應不得作為
    認定被告犯罪之證據，請求撤銷原裁定云云。
三、犯毒品危害防制條例第10條之罪者，檢察官應聲請法院裁定
    ，令被告入勒戒處所觀察、勒戒，其期間不得逾2月。依前
    項規定為觀察、勒戒或強制戒治執行完畢釋放後，3年後再
    犯第10條之罪者，適用前2項之規定，毒品危害防制條例第2
    0條第1項、第3項定有明文。又該條第3項之立法理由認施用
    毒品者具「病患性犯人」之特質，並參諸世界各國之醫療經
    驗及醫學界之共識，咸認施用毒品成癮者，其心癮甚難戒除
    ，如觀察、勒戒或強制戒治執行完畢釋放後，3年後始再有
    施用第一級、第二級毒品之行為者，足見其有戒除毒癮之可
    能，宜再採以觀察、勒戒方式戒除其身癮及以強制戒治方式
    戒除其心癮之措施，為能放寬觀察、勒戒或強制戒治制度之
    適用時機，以協助施用者戒除毒癮。是經觀察、勒戒或強制
    戒治執行完畢釋放後，「3年後再犯」者，前所實施之觀察
    、勒戒或強制戒治，已足以遮斷其施用毒品之毒癮，為期自
    新及協助其斷除毒癮，仍適用「初犯」規定，先經檢察官聲
    請觀察、勒戒，不因其間是否因另犯該罪，經起訴、判刑或
    執行而受影響（最高法院109年度台上字第3826號判決要旨
    參照）。
四、經查：
　㈠被告於上揭時、地施用第二級毒品甲基安非他命1次之事實，
    業據其於偵訊中坦承不諱（見110年度毒偵字第3678號卷，
    下稱毒偵卷，第73、77頁），又經警於110年3月10日下午2
    時許，持卷附之臺灣新北地方檢察署鑑定許可書採集被告之
    尿液檢體，並在被告面前將尿液檢體黏貼封條封緘後，送請
    臺灣檢驗科技股份有限公司以EIA酵素免疫分析法為初步檢
    驗，再以GC/MS氣相層析質譜儀法為確認檢驗，檢驗結果確
    呈第二級毒品安非他命及甲基安非他命陽性反應，有被告之
    警詢筆錄、該公司110年3月24日出具之濫用藥物檢驗報告（
    檢體編號B0000000）、臺灣新北地方檢察署鑑定許可書、新
    北市政府警察局海山分局新海派出所偵辦刑案採驗尿液委驗
    單、新北市政府警察局受採集尿液檢體人姓名及檢體編號對
    照表（見毒偵卷第11至12、23至29頁）在卷可稽，堪認被告
    於上揭時、地，確實有施用第二級毒品甲基安非他命1次之
    行為。又被告前因施用毒品案件，經原審法院以99年度毒聲
    字第90號裁定令入勒戒處所執行觀察、勒戒後，認有繼續施
    用毒品之傾向，再經同法院以99年度毒聲字第771號裁定令
    入戒治處所施以強制戒治，於100年1月17日停止處分釋放出
    所，並經臺灣新北地方檢察署檢察官以100年度戒毒偵字第8
    1號為不起訴處分確定，有本院被告前案紀錄表附卷可稽，
    其間被告雖曾因施用毒品案件，多次經法院判處罪刑確定及
    執行完畢之紀錄，又曾於105年間因施用毒品案件，經前開
    檢察署檢察官以105年度毒偵字第6442號為附命完成戒癮治
    療之緩起訴處分，於106年9月19日完成戒癮治療，於107年3
    月6日該緩起訴處分期滿未經撤銷之紀錄（依最高法院110年
    度台上字第2096號判決意旨，毒品危害防制條例修正後，「
    附命緩起訴」之被告縱使完成「戒癮治療」，難認得與觀察
    、勒戒或強制戒治「已執行完畢」之情形等同視之），但迄
    今均無受觀察、勒戒或強制戒治之情，有本院被告前案紀錄
    表附卷可稽。是被告本案所為施用第二級毒品甲基安非他命
    1次之犯行，距其最近1次觀察、勒戒執行完畢釋放即100年1
    月17日，已逾3年，核屬毒品危害防制條例第20條第3項所規
    定之「3年後再犯」。從而，原審同此見解，依檢察官之聲
    請，裁定令被告入勒戒處所觀察、勒戒，其期間不得逾2月
    ，於法自無不合。
　㈡被告雖執前詞提起本件抗告。惟按鑑定人因鑑定之必要，得
    經檢察官以許可書許可，採取被告或犯罪嫌疑人之排泄物；
    司法警察官或司法警察因調查犯罪情形及蒐集證據之必要，
    對於經拘提或逮捕到案之犯罪嫌疑人或被告，有相當理由認
    為採取尿液得作為犯罪之證據時，得違反犯罪嫌疑人或被告
    之意思，採取其尿液，刑事訴訟法第204條、第204條之1第1
    項及第205條之2定有明文。查本件係因被告於110年3月10日
    凌晨0時40分許，騎乘普通重型機車行經新北市板橋區四維
    路與長江路1段，欲左轉往裕民街方向時，因左轉未打方向
    燈而為警攔查，經被告同意搜索後，自其口袋中交出1包裝
    有硬幣之夾鏈袋，經警於現場以快速篩檢試劑檢測該夾鏈袋
    ，初步檢驗結果呈第二級毒品安非他命陽性反應乙情，有自
    願受搜索同意書、搜索扣押筆錄、扣押物品目錄表、新北市
    政府警察局海山分局疑似毒品初步篩檢表等在卷可稽（見毒
    偵卷第13、15至19、31至32頁），是員警自有相當理由認被
    告有施用毒品之犯罪嫌疑，而欲對被告採集尿液送驗，惟經
    被告拒絕，此亦有被告之警詢筆錄及員警110年3月10日製作
    之職務報告在卷可參（見毒偵卷第7至10、35至36頁），則
    員警基於犯罪偵查之必要性，檢附前開事證報請檢察官核發
    鑑定許可書後，於上開鑑定許可書許可之執行期間內，在亞
    東紀念醫院依法定程序強制進行採尿，揆諸前揭說明，於法
    自無不合。抗告意旨所指本件警方違法採尿，故所取得之採
    尿證據，不得作為本件證據云云，洵非可採。
五、綜上所述，檢察官審酌各情及被告另因毒品案件在押中，難
    認其符合進行戒癮治療之要件等情，而認本案不宜為緩起訴
    處分，向原審法院聲請對被告為觀察、勒戒，尚難認其裁量
    有何違法或明顯失當之處。而原審法院依檢察官之聲請，裁
    定被告應送勒戒處所觀察、勒戒，經核其認事用法，並無違
    誤。被告猶執前詞提起本件抗告，為無理由，應予駁回。
據上論斷，應依刑事訴訟法第412條，裁定如主文。
中　　華　　民　　國　　110 　年　　9 　　月　　7 　　日
                  刑事第二十一庭審判長法　官　林怡秀
                              　　    法　官　蔡羽玄
                              　      法　官　胡宜如
以上正本證明與原本無異。
不得再抗告。
                                      書記官　黃芝凌
中　　華　　民　　國　　110 　年　　9 　　月　　7 　　日